臺灣嘉義地方法院刑事判決
110年度訴字第404號
公  訴  人  臺灣嘉義地方檢察署檢察官
被      告  王奕倫


指定辯護人  本院約聘辯護人  張家慶  
上列被告因違反毒品危害防制條例案件，經檢察官提起公訴(109
年度少連偵字第133號)，本院判決如下：
    主  文
甲○○犯成年人與少年共同販賣第三級毒品而混合二種以上之毒品
未遂罪，處有期徒刑貳年。緩刑伍年，並應於本判決確定之日起
壹年內，向指定之政府機關、政府機構、行政法人、社區或其他
符合公益目的之機構或團體，提供貳佰小時之義務勞務。緩刑期
間付保護管束。
扣案之毒品咖啡包伍拾包(含包裝袋伍拾只)、行動電話壹支(含
門號○○○○○○○○○○號SIM卡壹枚)均沒收。
    犯 罪 事 實
一、甲○○明知4-甲基甲基卡西酮、硝甲西泮(硝甲氮平)、甲基-N
    ,N-二甲基卡西酮均為毒品危害防制條例第2條第2項第3款所
    規定之第三級毒品，不得非法混合上開毒品販賣，且明知少
    年籃○宏(民國92年3月生，真實姓名年籍詳卷，另案審理判
    決)為未滿18歲之少年。甲○○、少年籃○宏竟基於成年人與少
    年共同販賣混合第三級毒品以營利之犯意聯絡，先由甲○○使
    用門號0000000000號(下稱系爭門號)行動電話，留言張貼販
    售毒品咖啡包暗語之訊息，欲伺機轉賣以牟利。渠等復於民
    國109年11月18日19時，前往雲林縣斗六市長安路之海釣場
    ，一同出資向真實姓名年籍不詳、綽號「餅仔」之男子，以
    每包新臺幣(下同)170元之代價，販入混合第三級毒品4-甲
    基甲基卡西酮、硝甲西泮(硝甲氮平)、甲基-N,N-二甲基卡
    西酮成分之咖啡包50包(下稱系爭混合毒品咖啡包)。嗣警方
    執行網路巡邏察覺有異，遂於109年11月18日晚間佯裝為買
    家，與甲○○議價，雙方合意以1萬3,000元之價格交易30包系
    爭混合毒品咖啡包，並約定於同日21時許，在嘉義縣朴子市
    四維路2段216巷旁公園交易。甲○○即駕車搭載少年籃○宏至
    上開交易地點，由少年籃○宏持30包系爭混合毒品咖啡包，
    下車與員警佯裝之買家進行交易，即為警方查獲而未遂，並
    當場扣得系爭混合毒品咖啡包50包、行動電話2支，而悉上
    情。
二、案經嘉義縣警察局朴子分局報告臺灣嘉義地方檢察署檢察官
    偵查起訴。
    理  由
壹、程序事項
一、按宣傳品、出版品、廣播、電視、網際網路或其他媒體對下
    列兒童及少年不得報導或記載其姓名或其他足以識別身分之
    資訊：四、為刑事案件、少年保護事件之當事人或被害人；
    行政機關及司法機關所製作必須公開之文書，除前項第三款
    或其他法律特別規定之情形外，亦不得揭露足以識別前項兒
    童及少年身分之資訊，兒童及少年福利與權益保障法第69條
    第1項第4款、同條第2項分別定有明文。本件判決書如記載
    少年籃○宏之姓名、年籍資料，有揭露足以識別少年當事人
    身分資訊之虞，爰依上開規定予以隱匿，而以代號稱之，合
    先敘明。
二、本判決認定事實所引用之被告以外之人於審判外之言詞或書
    面陳述等供述證據，因當事人均對證據能力方面表示同意作
    為證據，而本院審酌各該證據作成時之情況，核無違法不當
    或證明力明顯過低之瑕疵，亦認以之作為證據應屬適當，是
    依刑事訴訟法第159條之5第1項之規定，認均有證據能力。
    至其餘資以認定被告犯罪事實之非供述證據(詳後述)，亦查
    無違反法定程序取得之情形，依刑事訴訟法第158條之4反面
    規定，亦具證據能力，合先敘明。
貳、認定犯罪事實之證據及理由
一、上揭犯罪事實，業據被告甲○○於警詢、偵查及本院審理中均
    坦承不諱(見警卷第12至21頁；偵卷第37至39頁；本院卷第5
    3頁、第83頁)，核與證人即共犯少年籃○宏於警詢中之證述
    情節大致相符(見警卷第1至10頁)，復有搜索扣押筆錄暨扣
    押物品目錄表1份、現場及扣案毒品照片7張、抖音軟體頁面
    截圖3張、微信對話紀錄截圖4張、職務報告、勘察採證同意
    書各1份、行動電話資料截圖9張附卷可稽(警卷第23至28頁
    、第32至39頁、第46頁、第50頁)。又扣案之咖啡包50包，
    經送抽樣鑑定後，含有4-甲基甲基卡西酮、硝甲西泮(硝甲
    氮平)、甲基-N,N-二甲基卡西酮等第三級毒品混合成分，亦
    有內政部警政署刑事警察局110年2月4日刑鑑字第109803113
    9號鑑定書1份在卷可參(見偵卷第71頁)，足證被告任意性自
    白與事實相符，得採為認定事實之證據。
二、我國查緝毒品之施用或販賣一向執法甚嚴，對於販賣毒品者
    尤科以重度刑責，又販賣毒品既係違法行為，當非可公然為
    之，亦無公定價格，且容易分裝並增減份量，而每次買賣之
    價量，可能隨時依雙方關係深淺、資力、需求量及對行情之
    認知、來源是否充裕、查緝是否嚴謹、購買者被查獲時供述
    購買對象之可能風險之評估等情形，而異其標準，非可一概
    而論；而買受毒品之人通常亦無法探知販毒者賺取利潤幾何
    ，是販賣毒品之利得，除販毒者坦承犯行或價量俱臻明確外
    ，委難察得實情，販賣之人從價差或量差中牟利之方式雖異
    ，其意圖營利之販賣行為則同一。是以因4-甲基甲基卡西酮
    、硝甲西泮(硝甲氮平)、甲基-N,N-二甲基卡西酮等毒品均
    量微價高，販賣者率有利益可圖，被告販賣上開第三級毒品
    ，如無利益可得，又豈會甘冒遭警查獲可能處以重刑之風險
    而如此作為，而被告坦承其販入扣案毒品以圖販售得利，並
    於本院審理時自承：我們當時是以8,500元購買50包扣案咖
    啡包，後來與買家約定的交易價格是1萬3,000元賣30包毒品
    咖啡包等語(見本院卷第57至58頁)，足證被告係從販入與賣
    出之價差異汲取利潤，其販賣系爭混合毒品咖啡包之犯行具
    有意圖營利之目的，至為灼然。
三、至公訴意旨認被告係先購入系爭混合毒品咖啡包後，始刊登
    暗示販售毒品之廣告，然證人即少年籃○宏於警詢中供陳其
    等係於109年11月12日即先行刊登販售毒品之暗語廣告等語(
    見警卷第7頁)。職此，上開公訴意旨尚有未洽，應予更正，
    併此敘明。綜上所述，本案事證明確，被告前揭犯行已堪認
    定，應依法論科。
參、論罪科刑
一、論罪：
(一)按所謂販賣行為，須有營利之意思，方足構成。刑罰法律所
    規定之販賣罪，類型為(1)意圖營利而販入，(2)意圖營利而
    販入並賣出，(3)基於販入以外之其他原因而持有，嗣意圖
    營利而賣出等類型。從行為階段理論立場，意圖營利而販入
    ，即為前述(1)、(2)販賣罪之著手，至於(3)之情形，則以
    另行起意販賣，向外求售或供買方看貨或與之議價時，或其
    他實行犯意之行為者，為其罪之著手。而販賣行為之完成與
    否，端賴標的物之是否交付作為既、未遂之標準。行為人持
    有毒品之目的，既在於販賣，不論係出於原始持有之目的，
    抑或初非以營利之目的而持有，嗣變更犯意，意圖販賣繼續
    持有，均與意圖販賣而持有毒品罪之要件該當，且與販賣罪
    有法條競合之適用，並擇販賣罪處罰，該意圖販賣而持有僅
    不另論罪而已，並非不處罰(最高法院101年度第10次刑事庭
    會議決議可資參照)。次按4-甲基甲基卡西酮、硝甲西泮(硝
    甲氮平)、甲基-N,N-二甲基卡西酮均為毒品危害防制條例第
    2條第2項第3款之第三級毒品。
(二)犯前5條之罪而混合2種以上之毒品者，適用其中最高級別毒
    品之法定刑，並加重其刑之2分之1，毒品危害防制條例第9
    條第3項已有明定。該規定之立法理由揭櫫「本條第3項所稱
    之混合，係指將2種以上之毒品摻雜調合，無從區分而言(如
    置於同一包裝)。依目前毒品查緝實務，施用混合毒品之型
    態日益繁多，且因混合毒品之成分複雜，施用後所造成之危
    險性及致死率均高於施用單一種類者，為加強遏止混合毒品
    之擴散，爰增訂第3項，規定犯第4條至第8條之罪，而有混
    合2種以上毒品之情形者，加重其刑至二分之一。另本項係
    屬分則之加重，為另一獨立之犯罪型態，如其混合2種以上
    毒品屬不同級別，應依最高級別毒品所定之法定刑，並加重
    其刑至二分之一，例如販賣混合第三級及第四級毒品者，依
    販賣第三級毒品之法定刑處斷，並加重其刑至二分之一；如
    屬同一級別者，因無從比較高低級別，則依各該級別毒品所
    定之法定刑，加重其刑至二分之一，併予敘明」(毒品危害
    防制條例第9條第3項109年1月15日立法理由參照)。是自應
    認在販賣混合相同級別毒品之情況下，仍應依毒品危害防制
    條例第9條第3項之規定，加重其刑至2分之1。查系爭混合毒
    品咖啡包含有上開3種第三級毒品成分，有前揭內政部警政
    署刑事警察局鑑定書在卷可證，而該等成分業經摻雜、調合
    後置於同一包裝內，作為沖泡飲品販售，自該當混合2種以
    上毒品之構成要件。是核被告所為，係犯毒品危害防制條例
    第9條第3項、第4條第6項、第3項之販賣第三級毒品而混合
    二種以上之毒品未遂罪。
(三)被告與共犯少年籃○宏，就前開販賣第三級毒品而混合二種
    以上之毒品未遂犯行間，有事前共同謀議之犯意聯絡，且有
    共同出資、進貨、兜售、出面交易毒品等行為分擔，應依刑
    法第28條規定，論以共同正犯。
(四)被告本案所持有之扣案毒品，經鑑驗後推估其總純質淨重合
    計約8.88公克，有上揭鑑定書存卷可查，已達於毒品危害防
    制條例第11條第5項所定之純質淨重5公克以上，惟此部分單
    純持有、意圖販賣而持有之低度行為，均將為販賣之高度行
    為所吸收，不另論罪。
二、科刑：
(一)被告本案販賣之系爭混合毒品咖啡包，經鑑定含有混合2種
    以上毒品成分，前已述及，依毒品危害防制條例第9條第3項
    規定，應依販賣第三級毒品罪之法定刑加重其刑。
(二)被告涉犯本案犯行時為成年人，證人籃○宏於案發時，為12
    歲以上未滿18歲之少年，有個人戶籍資料2份在卷足參(見警
    卷第57至58頁)，被告於本院審理時亦供承：我在109年年中
    時，因為洗錢的案件認識籃○宏，是在那時候得知他實際年
    齡，後來我們都缺錢，他就找我一起賣毒品咖啡包等語(見
    本院卷第57頁)。堪認被告涉犯本案時，已知證人即共犯籃○
    宏之年紀，則被告係成年人與少年共同實施犯罪，應依兒童
    及少年福利與權益保障法第112條前段規定加重其刑。並依
    法遞加重其刑。
(三)按犯第四條至第八條之罪於偵查及審判中均自白者，減輕其
    刑，毒品危害防制條例第17條第2項定有明文。本條規定之
    立法目的，在利用減刑之寬典，鼓勵犯該條例第4條至第8條
    之罪者，自白犯罪，衷心悔改，獲得重生。有鑑於毒品危害
    防制條例第4條至第8條所規定犯罪之處罰內容均非輕微，願
    意勇於面對而不推諉卸責者，當深具決心與勇氣，外界對類
    此有心懺悔遷善者，當給予高度鼓勵。是以法院援引適用該
    條項之規定時，應採取較為寬鬆之標準，方能貫徹並發揮增
    訂該條項之良法美意，同時並可節省司法調查之勞費。查被
    告對於本案犯罪事實均先後於警詢、偵查及審理時自白不諱
    ，業如上述，揆諸前揭所舉之立法目的及實務見解，符合毒
    品危害防制條例第17條第2項之規定，是被告本案所涉之犯
    行，均應依法減輕其刑。併依法先遞加後減輕之。
(四)按所謂販賣，除有特別情形外，必須出賣人將販賣標的物移
    轉於買受人，使其取得該物之所有權，始足當之，倘標的物
    尚未移轉交付於買受人，自難謂販賣行為已經完成。對刑事
    法之販賣罪而言，亦唯有出賣人將販賣物之所有權交付移轉
    於買受人，始具備販賣罪構成要件之所有要素，而為犯罪既
    遂。如行為人僅實行犯意，而購入標的物，尚未將之移轉交
    付於買受人，應祇是犯罪行為之著手，難認已達於犯罪既遂
    之程度，此亦為人民所認知之法律感情，而為一般社會通念
    所接受。亦即販賣行為之既、未遂，端賴標的物之是否交付
    而定(最高法院101年度台上字第5830號判決要旨參照)。是
    被告本案業已著手購入系爭混合毒品咖啡包，惟因員警即時
    查獲而未出售得逞，為未遂犯，爰依刑法第25條第2項規定
    ，按既遂犯之刑減輕之。併依法先遞加後遞減之。
(五)爰審酌被告正值青年，前途無可限量且心智健全，卻不思遵
    循法度、遠離毒品，因一時貪圖近利而購入毒品以轉售獲利
    ，其所為無異助長施用毒品之歪風，對社會秩序實有不利影
    響，僅因警方及時查緝而未果，當應懲儆；惟念其前並無其
    他犯罪之前科，素行非劣，有臺灣高等法院被告前案紀錄表
    可查，且其犯後始終坦承犯行，態度良好，兼衡本案被告販
    賣毒品之種類均為第三級毒品、數量達於30包(查獲數量為5
    0包)、並未販賣既遂等侵害法益程度、犯罪手段及為賺取生
    活費而涉犯本案之犯罪動機等節，暨其1.高中畢業之智識程
    度；2.現職為板模工程；3.未婚、無小孩，母親已過世之家
    庭生活狀況；4.月收入3至4萬元、無人須扶養之經濟狀況(
    見本院卷第87頁)等一切情狀，量處如主文所示之刑。
(六)被告未曾因故意犯罪受有期徒刑以上刑之宣告，此有臺灣高
    等法院被告前案紀錄表可資佐憑，並參酌被告涉有本案犯行
    ，係因年紀尚輕、思慮欠周，故一時貪圖小利而失慮，涉世
    未深而冒險觸法，犯後均坦承犯行，並表示知錯，審酌被告
    前揭犯罪情節及犯後態度，認經此偵查、審判之教訓，被告
    自當知所警惕，信無再犯之虞，故本院所宣告之刑，應以暫
    不執行為適當，爰依刑法第74條第1項第1款規定，宣告緩刑
    5年。又為使被告能記取教訓、謹遵法度，本院認另有賦予
    其一定負擔之必要，再依刑法第74條第2項第5款之規定，命
    被告於本判決確定之日起1年內，向指定之政府機關、政府
    機構、行政法人、社區或其他符合公益目的之機構或團體提
    供200小時之義務勞務。另為觀後效，併依刑法第93條第1項
    第2款諭知被告於緩刑期間應付保護管束。被告如未履行本
    判決所諭知之負擔，而情節重大者，檢察官得依刑事訴訟法
    第476條、刑法第75條之1之規定，聲請撤銷對其所為之緩刑
    宣告，併予敘明。
三、沒收：
(一)按毒品危害防制條例第18條第1項前段之規定，應予「沒收
    銷燬」之毒品，以經查獲之第1、2級毒品為限。又毒品依其
    成癮性、濫用性及對社會危害性，共分為四級，施用或持有
    第3、4級毒品，因其可罰性較低，該條例除就持有第3、4級
    毒品純質淨重20公克以上設有處罰規定外，未另設處罰之規
    定，然鑑於第3、4級毒品均係管制藥品，特於同條例第11條
    之1明定無正當理由，不得擅自持有；第18條第1項後段復規
    定查獲之第3、4級毒品，無正當理由而擅自持有者，均「沒
    入銷燬」之，從而，依同條例第18條第1項後段應沒入銷燬
    之毒品，專指查獲施用或持有之第3、4級毒品，但不構成犯
    罪行為者而言，如販賣第3級毒品既屬同條例相關法條明文
    規定處罰之犯罪行為，即非該條項應依行政程序沒入銷燬之
    範圍，但該行為既已構成犯罪，則該毒品即屬不受法律保護
    之違禁物，自應回歸刑法之適用(最高法院96年度台上字第8
    84號、98年度台上字第2889號、99年度台上字第338號判決
    意旨參照)。次按違禁物，不問屬於犯罪行為人與否，沒收
    之，刑法第38條第1項定有明文。是以，扣案毒品均屬被告
    涉犯販賣第三級毒品未遂罪所購入之違禁物，業如上述，揆
    諸上開實務見解意旨，自應依刑法第38條第1項宣告沒收。
    又盛裝上開毒品之外包裝，因其上殘留之毒品難以析離，且
    無析離之實益及必要，應視同毒品，亦應依法宣告沒收。而
    鑑驗所耗損之第三級毒品部分，既經鑑定機關取樣而鑑析用
    罄，足認該部分之毒品業已滅失，爰不另宣告沒收，附此說
    明。
(二)按犯第四條至第九條、第十二條、第十三條或第十四條第一
    項、第二項之罪者，其供犯罪所用之物，不問屬於犯罪行為
    人與否，均沒收之，毒品危害防制條例第19條第1項定有明
    文。經查，扣案之門號0000000000號行動電話(含SIM卡1枚)
    ，屬被告所有供其涉犯本案所用之物，業據被告供陳在卷(
    見本院卷第58頁)，自應依法宣告沒收。
據上論斷，應依刑事訴訟法第299條第1項前段，兒童及少年福利
與權益保障法第112條第1項前段，毒品危害防制條例第4條第6項
、第3項、第9條第3項、第17條第2項、第19條第1項，刑法第11
條、第28條、第25條第2項、第74條第1項第1款、第2項第5款、
第93條第1項第2款、第38條第1項，判決如主文。
本案經檢察官吳明駿提起公訴，檢察官林津鋒到庭執行職務。
中　　華　　民　　國　　110 　年　　10　　月　　29　　日
                  刑事第五庭    審判長法　官  張志偉
　　　　　　　　　                    法  官  陳盈螢
　　　　　　　　　                    法  官　余珈瑢
以上正本證明與原本無異。
如不服本判決應於收受判決後20日內向本院提出上訴書狀，並應
敘述具體理由；其未敘述上訴理由者，應於上訴期間屆滿後20日
內向本院補提理由書（均須按他造當事人之人數附繕本）「切勿
逕送上級法院」。
中　　華　　民　　國　　110 　年　　10　　月　　29　　日

                                      書記官  賴心瑜
附錄本案論罪法條：
毒品危害防制條例第4條第3項、第6項。
製造、運輸、販賣第三級毒品者，處7年以上有期徒刑，得併科
新臺幣1千萬元以下罰金。
前五項之未遂犯罰之。
毒品危害防制條例第9條第3項。
犯前五條之罪而混合二種以上之毒品者，適用其中最高級別毒品
之法定刑，並加重其刑至二分之一。